臺灣台中地方法院民事判決　九十三年度訴字第二九五號
　　原　　　告　乙○○
　　　　　　　　丁○○
　　被　　　告　螞蟻雄兵通運股份有限公司
　　法定代理人　甲○○
　　被　　　告　螞蟻雄兵有限公司
　　法定代理人　丙○○
右當事人間請求遷讓房屋等事件，本院於民國九十三年五月二十五日言詞辯論終結，
判決如左：
    主    文
原告之訴及假執行之聲請駁回。
訴訟費用由原告乙○○負擔百分之九十九，原告丁○○負擔百分之一。
    事實及理由
一、原告起訴主張：被告洪錦（嗣經原告撤回起訴，業於民國九十三年四月二十七日
    死亡）於八十三年四月一日提供其所有坐落台中市○○區○○段九０八─三、九
    ０八─三七地號土地，及其上田心段六二六建號，門牌號碼台中市南屯區○○○
    ○街五十九號房屋（以下稱系爭房屋）設定本金最高限額抵押權新台幣（下同）
    六百六十萬元予訴外人第七商業銀行股份有限公司（下稱第七商業銀行）；於上
    開抵押權設定後，將系爭房屋出租予被告螞蟻雄兵通運股份有限公司（下稱螞蟻
    雄兵通運公司），租期自九十一年四月一日至九十六年三月三十一日。嗣債權人
    第七商業銀行聲請拍賣上開土地及系爭房屋，由原告於九十二年九月二十五日拍
    得，經法院核發權利移轉證明書，並辦理所有權移轉登記完畢；系爭房屋所有權
    人已異動，原告業已發函被告終止上開租賃契約及要求被告自動搬遷，被告自無
    再行使用系爭房屋之權；且查，洪錦係以極不合理之月租金租予被告公司供營業
    使用，且洪錦與被告螞蟻雄兵通運公司負責人甲○○為母子關係，再洪錦並未依
    法申報租賃所得，是被告等顯有造假之嫌，被告係無權占用原告所有之系爭房屋
    而受有利益，爰依民法第一百七十九條、第一百八十四條、第七百六十七條之規
    定提起本訴，聲明：(1)被告應從坐落台中市○○區○○段九０八─三、九０八─
    三七地號，建號同段六二六號，門牌號碼台中市南屯區○○○○街五十九號房屋
    全部遷讓，且不得破壞毀損房屋暨騰空交還原告，並返還原告自九十二年九月二
    十九日起至被告遷讓上揭房屋之日止，按月連帶給付原告四萬元之不當得利暨
    損害賠償金。按前之按週年利率百分之五計算法定利息。(2)願供擔保，請准
    宣告假執行。嗣於本院審理中，以言詞更正及縮減(1)之聲明為：被告應從坐落台
    中市○○區○○段九０八─三、九０八─三七地號，建號同段六二六號，門牌號
    碼台中市南屯區○○○○街五十九號房屋全部遷讓，並返還原告自九十二年九月
    二十九日起至被告遷讓上揭房屋之日止，按月連帶給付原告四萬元之不當得利暨
    損害賠償金，依民事訴訟法第二百五十五條第一項第三款、第二百五十六條之規
    定，應予准許，合先敘明。
二、被告則均以：渠等確有向洪錦承租系爭房屋，並已付清租金，於租賃期間內，有
    權使用系爭房屋，況系爭房屋於拍賣時即載明有租賃關係存在，原告主張租約是
    虛偽設定，應負舉證責任；又渠等未曾收到原告終止租約之存證信函，原告亦無
    理由終止租約等語置辯。
三、兩造不爭執之事實：
    (1)系爭房屋原為洪錦所有，洪錦於八十三年四月一日將系爭房屋連同坐落基地設
      定本金最高限額抵押權六百六十萬元予訴外人第七商業銀行。嗣第七商業銀行
      聲請強制執行上開不動產受償，由本院執行處以九十二年度執字第一六七七九
      號執行事件受理。於九十二年九月二十五日進行第一次拍賣，拍賣公告特別應
      注意事項載明：「‧‧‧三、本件建物查封時出租予第三人螞蟻雄兵股份有限
      公司（應係螞蟻雄兵通運股份有限公司之誤），租期自九十一年四月一日起至
      九十六年三月三十一日止，租期現尚未屆滿，於拍定後不點交‧‧‧」。
    (2)原告於九十二年九月二十五日以總價四百七十一萬元拍得系爭建物及基地，本
      院於九十二年九月二十九日核不動產權利移轉證明予原告，原告業已辦理所有
      權移轉登記完畢，原告乙○○持分百分之九十九，原告丁○○持分百分之一。
      右開事實，且據本院調閱本院九十二年度執字第一六七七九號執行卷宗查閱無
      訛。
    (3)系爭房屋現由被告二公司做為辦公處所使用中。
四、得心證之理由：
    本件兩造所爭執之處，乃被告公司是否與洪錦通謀虛偽成立租賃契約？兩造
    間有無租賃關係存在？即被告螞蟻雄兵通運公司與洪錦間之租賃契約對原告是否
    繼續存在？
（一）按當事人主張有利於己之事實者，就其事實有舉證之責任，民事訴訟法第二百
      七十七條定有明文；又第三人主張表意人與相對人通謀而為虛偽意思表示者，
      該第三人應負舉證之責，最高法院四十八年台上字第二九號判例意旨可資參照
      。本件原告主張被告與系爭房屋原所有權人間之租賃契約為虛偽，惟為被告否
      認。經查：
      (1)被告螞蟻雄兵通運公司抗辯系爭房屋係其向前任屋主洪錦承租，現尚於租賃
        期間內，自有權使用系爭房屋，並以本院九十二年度執字第一六七七號執行
        事件之拍賣公告上載明系爭房屋出租予第三人，拍定後不點交，及有租賃契
        約附於該執行卷內可稽等節資為論據；而經本院調閱上開執行卷宗查核結果
        ，查本院執行書記官於九十二年六月五日至系爭房屋現場實施查封時，執行
        債權人（即第七商業銀行）代理人即陳明：「建物現出租中」，有查封筆錄
        附於該卷內可稽；嗣第七商業銀行並於九十二年七月二日具狀陳報洪錦與被
        告螞蟻雄兵通運公司之租賃契約書影本一份至院，且依該執行卷內鑑價報告
        所附之勘估標的物現況照片所示，系爭建物於當時即懸掛「螞蟻雄兵全方位
        精緻搬家」之招牌，足認被告公司於拍賣前確於系爭房屋營業，此由卷附原
        告提出之公司基本資料載明被告公司址設於系爭房屋處亦可佐證，由是可認
        被告螞蟻雄兵通運公司辯稱其有向洪錦承租系爭房屋云云，並非無稽。另查
        ，上開租賃契約之承租人僅記載螞蟻雄兵通運公司，則被告螞蟻雄兵有限公
        司抗辯其亦為承租人云云，固無可採，然查，被告螞蟻雄兵有限公司之負責
        人丙○○與被告螞蟻雄兵通運公司之負責人甲○○為夫妻關係，而據其二人
        陳稱：原本承租房子就是要供二家公司使用的，洪錦也知道的等語，依此，
        被告螞蟻雄兵有限公司乃係經由承租人被告螞蟻雄兵通運公司及出租人之同
        意使用系爭房屋，其使用系爭房屋乃係基於承租人之租賃權而發生，其之地
        位實相當於履行輔助人，則在租賃權存續期間，被告螞蟻雄兵有限公司對租
        賃物之占有，並非無據，即在租賃契約屆期或終止前，被告螞蟻雄兵有限公
        司基於承租人被告螞蟻雄兵通運公司之同意，有權使用系爭房屋，是原告以
        其非租賃契約之承租人，主張其係無權占有系爭房屋，尚無足採。
      (2)被告上開抗辯既非無稽，自應由原告就其主張系爭租賃契約為被告螞蟻雄兵
        通運公司與洪錦虛偽設定乙節負舉證責任。原告固以：本件承租人即被告
        螞蟻雄兵通運公司負責人甲○○與洪錦為母子關係。系爭房屋附近之店面
        租金行情，每月應有三、四萬元，本件租金明顯偏低。洪錦九十一年度綜
        合所得稅結算申報並未申報租賃所得等節為據，並提出財政部臺灣省中區國
        稅局黎明稽徵所九十二年十二月二日之函文影本一份為證。然按：本於私法
        自治之原則，法律就租賃關係除對於租金有最高限額之限制外，就其押租保
        證金及租金之約定及其給付方式等內容，均無限制而委由當事人自行約定，
        故租賃契約租金是否與一般行情相當，要非租賃契約成立之要件；而因甲○
        ○與洪錦具有母子情誼，故予以減收租金，非無可能，蓋若渠等真有意偽造
        租賃關係，大可於租賃契約上記載相當之租金額而免生爭議，是尚難以租金
        過低乙節，即認系爭租賃契約不實。又原告徒以甲○○與洪錦為母子關係，
        即認渠等偽造租約，顯係其個人臆測之詞，本院尚難採憑。再者，衡諸一般
        社會經驗，出租人未實際申報租賃所得者，所在多有，此與租賃契約存否，
        應屬無涉；況依原告所提上開卷附之財政部臺灣省中區國稅局黎明稽徵所九
        十二年十二月二日之函文內容所示，被告公司確有申報九十一年度租賃所得
        扣（免）繳憑單，是洪錦九十一年度年度綜合所得稅結算申報未申報租賃所
        得，充其量僅係應否補課稅捐或予以行政處罰之問題，與租賃契約之真正，
        並無關連，無從因此推認系爭租賃契約不實。本件原告就被告螞蟻雄兵通運
        公司與洪錦間如何為虛偽租賃之意思表示，既未能舉證以實其說，則其主張
        系爭契約為虛偽設定乙節，即無足採。被告螞蟻雄兵通運公司抗辯其與原房
        屋所有權人洪錦訂有租賃契約，應堪認為真實
（三）按出租人於租賃物交付後，縱將其所有權讓與第三人，其租賃契約，對於受讓
      人，仍繼續存在，民法第四百二十五條第一項定有明文；而依強制執行法所為
      之拍賣，通說係解釋為買賣之一種，即債務人為出賣人，拍定人為買受人，是
      租賃物經拍賣者，應有上開買賣不破租賃原則之適用。查本件被告螞蟻雄兵通
      運公司與原房屋所有權人洪錦於系爭房屋拍賣前訂立租賃契約，其租期自九十
      一年四月一日起至九十六年三月三十一日止，有如上述，而原告則係於九十二
      年九月二十九日經本院民事執行處發給權利移轉證書，即原告係於租賃物交付
      後受讓取得系爭房屋之所有權，揆諸前開條文規定，租賃契約對於原告繼續存
      在，原告即當然繼承出租人行使或負擔由租賃契約所生之權利或義務，故本件
      原告無法定終止事由，僅以其業已取得系爭房屋之所有權為由，發函終止系爭
      租賃契約，與法不符，不生效力，是本件被告螞蟻雄兵通運公司與原告間仍有
      租賃關係存在甚明。又被告螞蟻雄兵有限公司係居於類似被告螞蟻雄兵通運公
      司履行輔助人之地位使用系爭房屋，有如前述，則被告二公司本於租賃關係於
      租賃期間內對於系爭房屋即有占有使用之權，原告主張被告無權占有系爭房屋
      ，訴請被告遷讓返還系爭房屋即無理由，應予駁回。又本件被告之占有使用系
      爭房屋既係本於租賃權之正當行使，自非無法律上之原因而受利益，致原告受
      損害，亦無故意或過失不法侵害原告權利之情形，自無不當得利或侵權行為，
      從而，原告本於不當得利、侵權行為之法律關係請求被告遷讓房屋及按月給付
      相當租金之損害賠償四萬元，即無理由，亦應予駁回。其假執行之聲請，應併
      予駁回。
五、結論：原告之訴為無理由，依民事訴訟法第七十八條、第八十五條第一項但書，
    判決如主文。
中　　　華　　　民　　　國　　九十三　　年　　　六　　　月　　八　　日
                                臺灣台中地方法院民事第二庭
~B法　　　官　吳幸芬
右為正本係照原本作成
如對本判決上訴，須於判決送達後廿日內向本院提出上訴狀
中　　　華　　　民　　　國　　九十三　　年　　　六　　　月　　八　　日
~B法院書記官
